臺灣臺北地方法院刑事判決　　　　　　　96年度訴字第163號
　　公　訴　人　臺灣臺北地方法院檢察署檢察官
　　被　　　告　甲○○
上列被告因竊盜案件，經檢察官提起公訴（95年度偵字第4756號
），被告於準備程序期日就被訴事實為有罪之陳述，經法官告知
簡式審判程序意旨，並聽取公訴人及被告意見後，經本院合議庭
裁定由受命法官獨任進行簡式審判程序，判決如下：
    主    文
甲○○共同連續竊盜，處有期徒刑肆月，如易科罰金，以銀元
佰元即新臺幣玖佰元折算壹日。
    事    實
一、甲○○自民國（下同）九十二年十月起，至九十四年二月十
    六日止，在臺北縣五股鄉○○路○段一七五號之憲兵學校服
    役，擔任勤務連調度下士，負責車輛調派之業務。緣其於上
    揭服役期間之某日，在上揭學校所分配居住之寢室天花板上
    ，發現有部分退伍學長所放置，雖未列於帳面，仍屬於該校
    所有，數量、品名均不詳之憲兵制式軍用物品一批。其於九
    十四年二月十六日取得退伍令後，竟基於意圖為自己不法所
    有之概括犯意，先於同月二十三日下午三、四時許，返回營
    區整理私人物品時，趁機在上揭寢室內，徒手竊取如附表編
    號一所示之物品，隨即放入袋中攜離營區得手。復以所申請
    之「wwh888@giga.net.tw」網路信箱、代號「wwh888.tw」
    及以0000000000行動電話號碼作為聯絡方式，在
    網路雅虎奇摩拍賣網站上，以「憲兵制式二手瓷盔」及「全
    新～豪哥的外套」為標題，販賣前揭竊得之瓷盔與艾森豪夾
    克，並於同年六月六日，先由不詳姓名、年籍、綽號「maya
    w—ilan」之人以新臺幣（下同）一千零九十九元標得瓷盔
    一頂。
二、甲○○確認前開軍用物品頗有商機後，又於同年六、七月間
    某日，與當時尚在憲兵學校服役，負責掌理修車工具，明知
    憲兵制式瓷盔顯為軍用物品之士兵丙○○（業經北部軍事法
    院判決有期徒刑七月，緩刑二年確定）共同承前意圖為自己
    不法所有之犯意聯絡，由丙○○從前開寢室天花板內，拿取
    如附表編號二所示之憲兵制式瓷盔一頂，相約在學校會客室
    內交付甲○○帶出，而竊盜軍用物品得手，惟因瓷盔僅一頂
    且價值非鉅，故情節輕微。甲○○旋將之連同其已自行攜出
    之瓷盔一頂（共二頂）繼續上網拍賣，而分別於同年八月十
    四日、十五日，各由許景翔、高璿智，俱以一千二百九十九
    元之價格，在上開拍賣網站上標得瓷盔各一頂，復於同年十
    二月十日，另由姓名、年籍不詳，綽號「army」之人，以一
    千二百元之價格，在同上網站上，標得艾森豪夾克一件。
三、嗣經高雄憲兵隊會同臺北憲兵隊人員，共同於九十五年二月
    二十七日下午三時許，喬裝網路拍賣買家前往臺北縣三重市
    ○○路○段四五號前，與甲○○交易時，當場於甲○○之提
    袋內，查獲憲兵制式艾森豪夾克一件、冬季長褲一條等軍用
    物品，並經甲○○同意後，前往其位於臺北市萬華區○○○
    道二七五巷八號五樓住處搜索，起獲憲兵制式冬季軍褲一條
    、憲兵制式夏季軍褲二條、憲兵制式冬季乙式軍便衣二件、
    憲兵制式活動毛絨裡夾克一件、憲兵制式冬季軍便衣一件、
    憲兵制式夏季軍便衣一件等制式軍用物品（軍便帽未經扣押
    ，仍置放甲○○上開住所；軍便衣上所掛之甲○○名牌非需
    繳回之軍用物品；另扣得之羊毛背心一件、憲兵制式大頭皮
    鞋六雙部分，業經檢察官不另為不起訴處分），而循線查獲
    上情。
四、案經臺北憲兵隊移送臺灣臺北地方法院檢察署檢察官偵查起
    訴。
    理由
壹、程序部分：
一、被告甲○○係於九十四年二月十六日服役屆滿退役，其乃於
    退役後犯罪，雖與現役軍人丙○○共同犯罪，惟核非軍事審
    判法規定應依軍法審判案件，本院自有審判權，合先說明。
二、本件係經被告等於準備程序期日為有罪之陳述，而經本院合
    議庭裁定由受命法官獨任以簡式審判程序加以審理，則依據
    刑事訴訟法第二百七十三條之二、同法第一百五十九條第二
    項之規定，不適用傳聞法則有關限制證據能力之相關規定；
    又依同法第三百十條之二準用同法第四百五十四條之規定，
    亦得製作略式判決書，依法僅需記載犯罪事實、證據名稱及
    應適用之法條，並得以簡略方式為之，如認定之犯罪事實、
    證據及應適用之法條，與檢察官聲請簡易判決處刑書或起訴
    書之記載相同者，得引用之，併予敘明。
貳、實體部分：
一、上揭犯罪事實，業據被告甲○○於本院審理時自白不諱，並
    當庭為認罪之表示（見本院卷九十六年三月八日準備程序筆
    錄及審理筆錄、同年四月十二日審判筆錄），且與證人許景
    翔、高璿智於警詢時證述（見九十五年度偵字第四七五六號
    偵查卷〈下稱偵查卷〉第二四○頁、第二四頁）及證人丙○
    ○於偵查中、本院審理時結證；證人沈偉仁於偵查中結證（
    見偵查卷第二七六頁至第二七八頁、本院卷九十六年四月十
    二日審判筆錄）之情節互核一致。
二、檢察官起訴書雖漏列被告竊盜下士軍便帽一頂之情，然被告
    於警詢時及本院審理時已供稱：下士軍便帽一頂係我在宿舍
    天花板找到多一頂而帶走的，他們（指搜索人員）以為那頂
    外面也買得到，後來還給我（未扣押）等語（見偵查卷第十
    三頁、本院卷九十六年四月十二日審判筆錄），佐以證人（
    即憲兵學校經理兵）乙○○於本院審理時結證稱：軍中之軍
    便帽係要繳回等語無誤（見本院卷九十六年四月十二日審判
    筆錄），是以，被告亦有竊盜屬於軍用物品之下士軍便帽一
    頂之事實，堪足認定。又檢察官起訴書雖認當時尚在憲兵學
    校服役之士兵丙○○對於被告竊取軍用物品憲兵制式瓷盔一
    事不知情，惟查放置在憲兵學校之憲兵制式瓷盔顯非私人所
    有，而屬於軍用物品，身為士兵之丙○○蓋無不知之理，被
    告對此既不爭執，且證人丙○○於本院審理時亦不否認上情
    ，足認證人丙○○對此知情，且與被告間具有竊盜之犯意聯
    絡，並各有行為分擔至明。另檢察官起訴書認證人丙○○與
    被告共同竊取之憲兵制式瓷盔係二頂，無非以被告於偵查中
    供述為主要憑據，惟證人丙○○迭於偵查、本院審理時均證
    述僅拿取憲兵制式瓷盔一頂等語無訛（見偵查卷第二七六至
    二七七頁、本院卷九十六年四月十二日審判筆錄），而被告
    於本院審理時亦供稱：丙○○只有拿一頂瓷盔給我，我警詢
    時係說丙○○有給我一至二頂，但確實僅有一頂，另二頂係
    我退役後自己回去拿的等語（見本院卷九十六年四月十二日
    審判筆錄），則被告與證人丙○○所竊得之憲兵制式瓷盔應
    僅有一頂，另二頂均由被告所竊，亦可認定。且被告共同竊
    取之憲兵制式瓷盔數量既僅一頂、金額不高，足認此犯罪情
    節輕微無誤。
三、此外，復有被告甲○○雅虎奇摩拍賣網站登錄及「全新～豪
    哥的外套」拍賣商品編號c00000000網頁列印資料
    七張、和信超媒體ADSL登錄資料、臺灣大哥大用戶登錄資料
    各一紙（見偵查卷第七三頁至第八○頁、第五九頁、第六
    ○頁）、自願搜索同意書、搜索筆錄、扣押物品收據及贓證
    物品清單各一紙及扣押物品照片十四張（見偵查卷第十六頁
    至第二二頁、第三三頁至第三五頁、第一九六頁）、照片共
    十二張（見偵查卷第二四二頁至第二四三頁、第二五四頁至
    第二五九頁）、拍賣編號c00000000網頁列印資料
    三張（見偵查卷第一一八頁至第一二○頁）、雅虎奇摩拍賣
    評價資料一張（見偵查卷第二四五頁）、郵局存摺影本五張
    及郵局交易明細表三張（見偵查卷第五二頁至第五六頁、第
    六四頁至第六六頁）、拍賣編號c00000000網頁列
    印資料三張（見偵查卷第二八頁至第三一頁）及雅虎奇摩拍
    賣評價資料一張（見偵查卷第二四五頁）、編號c0000
    0000頁列印資料五張及雅虎奇摩拍賣評價資料一張（見
    偵查卷第九五頁至第九九頁、第一二三頁）、雅虎奇摩拍賣
    評價資料一張（見偵查卷第一三四頁）附卷可資佐憑，可認
    被告自白與事實相符。綜上所述，本件事證明確，被告前揭
    犯行，均堪予認定，應依法論科。
四、查被告甲○○行為後，刑法業於九十四年二月二日修正公布
    ，九十五年七月一日起施行。按行為後法律有變更者，適用
    行為時之法律，但行為後之法律有利於行為人者，適用最有
    利於行為人之法律，修正後刑法第二條第一項定有明文。茲
    本條係規範行為後法律變更所生新舊法律比較適用之準據法
    ，本身尚無新舊法比較之問題，於新法施行後，應一律適用
    新法第二條第一項之規定，為「從舊從輕」之比較。而本次
    法律變更，比較時應就罪刑有關之共犯、未遂犯、想像競合
    犯、牽連犯、連續犯、結合犯，以及累犯加重、自首減輕暨
    其他法定加減原因（如身分加減）與加減例等一切情形，綜
    其全部罪刑之結果而為比較（最高法院九十五年五月二十三
    日九十五年度第八次刑事庭會議決議參照）。而按刑法第三
    百二十條第一項竊盜罪之法定刑為「五年以下有期徒刑、拘
    役或五百元以下罰金」，就罰金部分，依修正後刑法施行法
    第一條之一：「中華民國九十四年一月七日刑法修正施行後
    ，刑法分則編所定罰金之貨幣單位為新臺幣。九十四年一月
    七日刑法修正時，刑法分則編未修正之條文定有罰金者，自
    九十四年一月七日刑法修正施行後，就其所定數額提高為三
    十倍。但七十二年六月二十六日至九十四年一月七日新增或
    修正之條文，就其所定數額提高為三倍」及修正後刑法第三
    十三條第五項將罰金刑定為「新臺幣一千元以上，以百元計
    算之」等規定，則刑法第三百二十條第一項竊盜罪所得科處
    之罰金刑最高為新臺幣一萬五千元，最低為新臺幣一千元，
    然依被告行為時之刑罰法律，即罰金罰鍰提高標準條例第一
    條前段規定之提高倍數十倍暨修正前刑法第三十三條第五項
    所定罰金最低額一元計算，前開竊盜罪之罰金刑最高為銀元
    五千元，最低為銀元一元，換算為新臺幣後，最高額雖與新
    法同為新臺幣一萬五千元，惟最低額僅新臺幣三十元。比較
    修正前、後之刑罰法律，自以修正前關於罰金之法律較有利
    於被告。又按刑法第五十六條連續犯之規定，業於九十四年
    一月七日修正刪除，並於九十五年七月一日施行。故於新法
    修正施行後，被告之數犯罪行為，即須分論併罰，此刪除雖
    非犯罪構成要件之變更，但顯已影響行為人刑罰之法律效果
    ，自屬法律有變更，依新法第二條第一項規定，比較新、舊
    法結果，仍應適用較有利於被告之行為時法律即修正前刑法
    第五十六條規定論以連續犯。準此，依前揭最高法院刑事庭
    會議決議及修正後刑法第二條第一項所揭示之「從舊從輕」
    原則，適用被告行為時之法律，對被告較為有利，本件自應
    併適用修正前刑法相關規定。至於刑法第三十一條第二項規
    定並未修正（僅第一項修正），故應逕予適用，無庸新舊法
    比較，附此說明。
五、核被告甲○○所為，係犯刑法第三百二十條第一項之竊盜罪
    。按刑法第三十一條第一、二兩項所規定之情形，迥不相同
    。前者非有某種身分或其他特定關係不能構成犯罪，故以身
    分或其他特定關係為犯罪構成條件，後者不過因身分或其他
    特定關係為刑罰重輕或應否免除其刑之標準，質言之，即無
    身分或其他特定關係之人，亦能構成犯罪，僅以身分或其他
    特定關係為刑罰重輕或應否免除其刑之條件（最高法院二十
    八年上字第三四四一號判例意旨可供參照）；且按軍人與非
    軍人共犯陸海空軍刑法之罪，除非無處罰非軍人之通常刑罰
    ，得依刑法第三十一條第一項以陸海空軍刑法處斷外，則即
    應依刑法第三十一條第二項之規定，對該無特定關係之人，
    科以通常之刑（司法院七十三年八月二十四日〈七三〉院臺
    廳二字第四三一一號發文意旨參照），前揭事實二所示之事
    實，共同正犯丙○○係違反陸海空軍刑法竊取軍用物品情節
    輕微罪，此經北部軍事法院判決確定（惟軍事法院未審酌此
    部分之情節輕微，應適用陸海空軍刑法第六十四條第五項，
    而逕論同條第三項之罪），有丙○○之臺灣高等法院被告前
    案紀錄表可佐，惟被告甲○○行為時已無現役軍人身分，雖
    與具現役軍人身分之丙○○共同實施犯罪，揆諸上開說明，
    依刑法第三十一條第二項規定，被告甲○○部分，仍應科以
    通常之刑，即依刑法第三百二十條論處。又檢察官起訴書上
    雖揭明引用刑法第三百二十條第一項之罪及陸海空軍刑法第
    六十四條第三項竊取軍用物品罪，並經蒞庭檢察官於九十六
    年三月八日準備程序時更為陸海空軍刑法第六十四條第五項
    之罪，惟前揭犯罪事實一之部分，被告係於九十四年二月十
    六日取得退伍令後一星期，即同月二十三日下午三、四時許
    ，始返回營區為竊盜行為，業據被告迭於偵查、審理時供述
    明確（見偵查卷第二六九頁、本院卷九十六年三月八日準備
    程序筆錄），自非軍事審判法第五條第二項所規定犯罪在任
    職服役中之情形，檢察官未及斟酌於此，誤以被告係於九十
    四年二月十六日退伍離營前犯罪，而於退伍後之同月二十七
    日始被發覺查獲，應屬誤會，惟此既經蒞庭檢察官當庭表示
    更改為刑法第三百二十條之竊盜罪名，復核與檢察官原起訴
    之社會基礎事實同一，經本院當庭向被告諭知罪名後（見本
    院卷同日準備程序筆錄），爰依刑事訴訟法第三百條，變更
    此部分檢察官援引之應適用之法條如前；另前揭犯罪事實二
    部分，檢察官雖漏未斟酌共同竊盜憲兵制式瓷盔之共犯丙○
    ○，顯對所拿瓷盔為軍事用品知情，且具現役軍人身分，又
    僅拿取瓷盔一頂，數量、價值非高，情節輕微，應論以陸海
    空軍刑法第六十四條第五項之罪，然而，被告既仍應論以刑
    法第三百二十條之罪，業如前述，是檢察官起訴書於此引刑
    法第三百二十條之罪名，即屬無誤，附此說明。而被告前開
    二次竊盜犯行，時間緊接、所犯係犯罪基本構成要件相同之
    罪名，顯係基於概括犯意反覆為之，為連續犯，應依修正前
    刑法第五十六條之規定，論以一罪，並加重其刑。爰審酌被
    告於本案前並無前科之素行，此有臺灣高等法院被告前案紀
    錄表可按，其犯罪之動機、目的係因貪圖小利而誤觸法網，
    所為對軍紀產生負面影響，然犯罪所生之危害非鉅，並斟酌
    其坦承犯行，知所悔悟，犯罪後之態度良好等一切情狀，量
    處如主文所示之刑，以示懲戒。再者，被告行為後，刑法第
    四十一條亦已於九十四年二月二日修正公布，九十五年七月
    一日起施行，其中第一項前段修正為「犯最重本刑為五年以
    下有期徒刑以下之刑之罪，而受六個月以下有期徒刑或拘役
    之宣告者，得以新臺幣一千元、二千元或三千元折算一日，
    易科罰金」，然依被告行為時法律，即修正前刑法第四十一
    條第一項前段：「犯最重本刑為五年以下有期徒刑以下之刑
    之罪，而受六個月以下有期徒刑或拘役之宣告，因身體、教
    育、職業、家庭之關係或其他正當事由，執行顯有困難者，
    得以一元以上三元以下折算一日，易科罰金」及罰金罰鍰提
    高標準條例第二條：「依刑法第四十一條易科罰金者，均就
    其原定數額提高為一百倍折算一日；法律所定罰金數額未依
    本條例提高倍數，或其處罰法條無罰金刑之規定者，亦同」
    等規定，易科罰金之折算標準最高為銀元三百元即新臺幣九
    百元，最低為銀元一百元即新臺幣三百元。茲比較新、舊法
    結果，以被告行為時之法律，對被告較為有利，故依修正前
    刑法第四十一條第一項前段規定，併諭知易科罰金之折算標
    準。扣案如附表所示之物，被告名牌無庸繳回，已如前述，
    自屬被告所有之物，其餘均為軍用物品，本非被告所有，依
    法均無庸沒收，併此說明。
據上論斷，應依刑事訴訟法第二百七十三條之一第一項、第二百
九十九條第一項前段、第三百條，刑法第二條第一項前段、第三
百二十條第一項、第三十一條第二項、修正前刑法第五十六條、
第四十一條第一項前段，刑法施行法第一條之一，修正前罰金罰
鍰提高標準條例第二條，現行法規所定貨幣單位折算新臺幣條例
第二條，判決如主文。
本案經檢察官董怡臻到庭執行職務。
中　　華　　民　　國　　96　　年　 　5　　月　　 2　　日
                            刑事第十六庭  法  官  徐千惠
上正本證明與原本無異。
如不服本判決，應於判決送達後10日內向本院提出上訴狀（應抄
附繕本）。告訴人或被害人如對於本判決不服者，應具備理由請
求檢察官上訴，其上訴期間之計算係以檢察官收受判決正本之日
期為準。
                                          書記官  李典育
中　　華　　民　　國　　96　　年　　5 　　月　　2 　　日
附錄論罪科刑法條：
中華民國刑法第320條
（普通竊盜罪、竊佔罪）
意圖為自己或第三人不法之所有，而竊取他人之動產者，為竊盜
罪，處 5 年以下有期徒刑、拘役或 5 百元以下罰金。
意圖為自己或第三人不法之利益，而竊佔他人之不動產者，依前
項之規定處斷。
前二項之未遂犯罰之。
附表：
┌─┬────┬────┬─────┬──────┬──────┐
│編│犯罪時間│犯罪地點│犯罪手法  │竊得之物品  │販賣情形    │
│號│        │        │          │            │            │
├─┼────┼────┼─────┼──────┼──────┤
│一│九十四年│臺北縣五│甲○○利用│憲兵制式冬季│無          │
│  │二月二十│股鄉成泰│回營機會徒│軍褲一條    │            │
│  │三日下午│路一段一│手竊取    ├──────┼──────┤
│  │三、四時│七五號憲│          │憲兵制式夏季│無          │
│  │許（日間│兵學校分│          │軍褲二條    │            │
│  │）      │配予被告│          ├──────┼──────┤
│  │        │服役期間│          │憲兵制式冬季│真實姓名、年│
│  │        │居住之寢│          │乙式軍便衣（│籍不詳，綽號│
│  │        │室天花板│          │通稱艾森豪夾│「army」之人│
│  │        │上      │          │克）二件    │於九十四年十│
│  │        │        │          │            │二月十日，在│
│  │        │        │          │（其中一件掛│雅虎奇摩拍賣│
│  │        │        │          │有之甲○○名│網站上，以12│
│  │        │        │          │牌，非需繳回│00元向甲○○│
│  │        │        │          │之軍用物品）│（帳號：wwh8│
│  │        │        │          │            │88.tw）標得 │
│  │        │        │          │            │一件。      │
│  │        │        │          │            │            │
│  │        │        │          ├──────┼──────┤
│  │        │        │          │憲兵制式活動│無          │
│  │        │        │          │毛絨裡夾克一│            │
│  │        │        │          │件          │            │
│  │        │        │          ├──────┼──────┤
│  │        │        │          │憲兵制式冬季│無          │
│  │        │        │          │軍便衣（長袖│            │
│  │        │        │          │一件）      │            │
│  │        │        │          ├──────┼──────┤
│  │        │        │          │憲兵制式夏季│無          │
│  │        │        │          │軍便衣（短袖│            │
│  │        │        │          │）一件      │            │
│  │        │        │          ├──────┼──────┤
│  │        │        │          │憲兵制式瓷盔│其中一頂由真│
│  │        │        │          │二頂        │實姓名、年籍│
│  │        │        │          │            │不詳自稱「ma│
│  │        │        │          │            │yaw－ilan」 │
│  │        │        │          │            │之人於九十四│
│  │        │        │          │            │年六月六日在│
│  │        │        │          │            │上開拍賣網站│
│  │        │        │          │            │上，以1099元│
│  │        │        │          │            │向甲○○（帳│
│  │        │        │          │            │號：wwh888.t│
│  │        │        │          │            │w）標得。   │
│  │        │        │          │            │            │
│  │        │        │          │            ├──────┤
│  │        │        │          │            │另一頂，與附│
│  │        │        │          │            │表編號二之制│
│  │        │        │          │            │式瓷盔，分別│
│  │        │        │          │            │由許景翔（代│
│  │        │        │          │            │號：nicholas│
│  │        │        │          │            │shen）於九十│
│  │        │        │          │            │四年八月十四│
│  │        │        │          │            │日於上開拍賣│
│  │        │        │          │            │網站以1299元│
│  │        │        │          │            │向甲○○標得│
│  │        │        │          │            │一頂，及由高│
│  │        │        │          │            │璿智（代號：│
│  │        │        │          │            │victor.kao）│
│  │        │        │          │            │於九十四年八│
│  │        │        │          │            │月十五日以12│
│  │        │        │          │            │99元向甲○○│
│  │        │        │          │            │標得一頂。  │
│  │        │        │          ├──────┼──────┤
│  │        │        │          │下士軍便帽一│無          │
│  │        │        │          │頂          │            │
│  │        │        │          │（未扣案）  │（起訴書附表│
│  │        │        │          │            │漏載）      │
├─┼────┼────┼─────┼──────┼──────┤
│二│九十四年│同上    │與仍服役之│憲兵制式瓷盔│與附表編號一│
│  │六、七月│        │士兵丙○○│一頂        │其中一頂制式│
│  │間之某時│        │基於共同犯│            │瓷盔，分別由│
│  │        │        │意聯絡，由│            │許景翔（代號│
│  │        │        │丙○○取出│            │：nicholassh│
│  │        │        │，在會客室│            │en）於九十四│
│  │        │        │交甲○○而│            │年八月十四日│
│  │        │        │竊得。    │            │於上開拍賣網│
│  │        │        │          │            │站以1299元向│
│  │        │        │          │            │甲○○標得一│
│  │        │        │          │            │頂，及由高璿│
│  │        │        │          │            │智（代號：vi│
│  │        │        │          │            │ctor.kao）於│
│  │        │        │          │            │九十四年八月│
│  │        │        │          │            │十五日以1299│
│  │        │        │          │            │元向甲○○標│
│  │        │        │          │            │得一頂。    │
└─┴────┴────┴─────┴──────┴──────┘
